臺灣彰化地方法院刑事判決　　　　　　　 96年度訴字第163號
公　訴　人　臺灣彰化地方法院檢察署檢察官
被　　　告　甲○○
選任辯護人　黃俊昇律師
上列被告因違反槍砲彈藥刀械管制條例案件，經檢察官提起公訴
（九十五年度偵字第一一一九六號），本院判決如下：
    主    文
甲○○未經許可，寄藏手槍，累犯，處有期徒刑陸年捌月，併科
罰金新臺幣拾伍萬元，罰金如易服勞役，以新臺幣壹仟元折算壹
日；扣案之德國ＷＡＬＴＨＥＲ廠Ｐ９９型口徑九ｍｍ制式半自
動手槍壹支（含彈匣壹個，槍枝管制編號0000000000
號）及口徑九ｍｍ制式子彈肆顆均沒收。
    犯罪事實
一、甲○○前因違反肅清煙毒條例、妨害兵役治罪條例、槍砲彈
    藥刀械管制條例及槍砲彈藥刀械管制條例等案件，分別經臺
    灣高等法院臺中分院、本院、臺灣臺東地方法院各判處有期
    徒刑三年四月、八月、一年八月、一年，定應執行刑為有期
    徒刑六年六月確定；又因偽證案件，經臺灣高等法院臺中分
    院判處有期徒刑八月確定，上開二者經接續執行，於民國九
    十二年十一月八日執行完畢。詎猶不知悔改，明知未經中央
    主管機關許可，不得持有、寄藏槍砲彈藥刀械管制條例所管
    制之槍彈，竟仍基於寄藏手槍及子彈之犯意，於九十五年三
    月底某日，在彰化縣員林鎮大潤發附近，收受友人劉進麟（
    綽號「鐵牛」）所交付之德國ＷＡＬＴＨＥＲ廠Ｐ９９型口
    徑九ｍｍ制式半自動手槍一支（含彈匣一個，槍枝管制編號
    0000000000號）及口徑九ｍｍ制式子彈十顆，並
    自斯時起代為藏放於彰化縣社頭鄉○○路○段七四巷六三號
    其住所旁之花圃內，復於同年十二月間某日，將上開槍彈移
    置於承租之車牌號碼０六０八－ＬＥ號小客車上藏置。嗣於
    同年月六日二十三時許，為警在同縣鎮○○路三二五號優美
    飯店後方空地停車場臨檢查獲，並當場在前揭小客車駕駛座
    下方腳踏墊處，扣得上開德國ＷＡＬＴＨＥＲ廠Ｐ９９型口
    徑九ｍｍ制式半自動手槍一支（含彈匣一個，槍枝管制編號
    0000000000號）及口徑九ｍｍ制式子彈十顆（因
    鑑驗試射六顆，僅餘四顆），而查獲上情。
二、案經彰化縣警察局員林分局報告臺灣彰化地方法院檢察署檢
    察官偵查起訴。
    理    由
一、認定犯罪事實所憑之證據及理由：
(一)上揭犯罪事實，迭據被告於警詢、偵查、本院準備程序及審
    理時坦承不諱，並有前開扣案之制式半自動手槍一支（含彈
　　匣一個，槍枝管制編號0000000000號）及制式子
    彈十顆（經送鑑後試射六顆，僅餘四顆）可資佐證。且該等
    扣案槍、彈經送請內政部警政署刑事警察局以性能檢驗法、
    制式子彈試射法、電解腐蝕法鑑驗結果，認：(一)送鑑手槍
    （含彈匣）一支（槍枝管制編號0000000000號）
    ，係德國ＷＡＬＴＨＥＲ廠Ｐ９９型口徑九ｍｍ制式半自動
    手槍，送鑑時槍號已磨滅，經電解腐蝕法重現結果，因磨滅
    過深無法重現，槍管內具六條右旋來復線，機械性能良好，
    可擊發同口徑制式子彈，具殺傷力；(二)子彈十顆（試射六
    顆），均係口徑九ｍｍ制式子彈，均具殺傷力等情，有該局
    九十六年一月三日刑鑑字第０九五０一八八０五五號槍彈鑑
    定書一件在卷可稽（見臺灣彰化地方法院檢察署九十五年度
    偵字第一一一九六號卷第二十頁背面）。此外，復有查獲照
    片九幀存卷可參，核與被告前揭自白相符。
(二)被告雖另辯稱：查獲當天員警問其車上有無其他東西，其有
    點頭，應符合自首規定云云。然查：
  1.按犯本條例（即槍砲彈藥刀械管制條例）之罪自首，並報繳
    其持有之全部槍砲、彈藥、刀械者，減輕或免除其刑，槍砲
    彈藥刀械管制條例第十八條第一項前段固定有明文。惟所謂
    自首，應係以對於未發覺之犯罪，在有偵查犯罪職權之公務
    員知悉犯罪事實及犯人之前，向職司犯罪偵查之公務員坦承
    犯行，並接受法院之裁判而言，若職司犯罪偵查之公務員已
    知悉犯罪事實及犯罪嫌疑人後，犯罪嫌疑人始向之坦承犯行
    者，為自白，而非自首。查本案係彰化縣警察局員林分局莒
    光派出所員警蕭坤哲於轄區內巡邏時，發現車牌號碼０六０
    八－ＬＥ號小客車進出轄內同縣鎮○○路三二五號之優美飯
    店已有二、三天，經查詢車籍結果得知該車是出租車，且租
    用人係毒品列管人口，因而心生懷疑，乃於獲案時地上前盤
    查，被告慌亂之餘自行交出一包海洛因，而遭員警以持有第
    一級毒品之現行犯逮捕上銬，因員警仍懷疑車內有其他非法
    物品，經詢問被告結果，被告僅有點頭，但未表明係何物品
    ，亦未指出確實放置地點，員警旋實施附帶搜索，一開車門
    就於該車駕駛座腳踏板處發現裸露之本案槍彈等情，業經證
    人即員警蕭坤哲於本院審理時結證綦詳（見本院卷九十六年
    四月十日審判筆錄第三至九頁），足見本案乃警方監控該車
    而查獲，扣案槍、彈係由員警附帶搜索而取得，被告並未於
    員警發覺前主動表明願受裁判並繳交等情，至為明確，自難
    謂與自首之要件相合。
  2.綜上而輪，被告並無自首本案犯罪事實及報繳槍、彈情事，
    均不符槍砲彈藥刀械管制條例第十八條第一項前段、刑法第
    六十二條自首減輕或免除其刑之規定。
(三)本案事證明確，被告寄藏上開槍枝、子彈之犯行，至堪認定
    ，應予依法論科。
二、新舊法比較部分：
(一)按刑法業於九十四年一月七日修正，於同年二月二日公布，
    並於九十五年七月一日施行。修正後刑法第二條第一項規定
    ，已將新舊法律適用之「從新從輕」原則，改採「從舊從輕
    」原則，而此規定僅係規範行為後法律變更所生新舊法律比
    較適用之準據法，並非實體刑罰法律，自不生行為後法律變
    更之比較適用問題，應逕行適用新法第二條第一項之規定，
    為「從舊從輕」之比較。
  1.被告行為後，刑法第四十七條累犯之規定，亦於九十四年二
    月二日修正公布，並於九十五年七月一日施行，惟被告不論
    依修正前之刑法第四十七條，或修正後之刑法第四十七條第
    一項規定，均構成累犯，新、舊法對被告並無有利或不利之
    情形。
  2.被告行為後，刑法第三十三條第五款業於九十四年二月二日
    以華總一義字第○九四○○○一四九○一號令修正公布，並
    自九十五年七月一日起施行；修正後刑法第三十三條第五款
    規定「罰金：新臺幣一千元以上，以百元計算之。」，與修
    正前刑法第三十三條第五款規定「罰金：一元以上。」不同
    。比較新舊法結果，以舊法較有利於行為人，新法並無對被
    告較為有利之情形，故依刑法第二條第一項前段規定，本案
    關於槍砲彈藥刀械管制條例第七條第四項、第十二條第四項
    之法定刑罰金部分，自均應以行為時之法律即修正前刑法第
    三十三條第五款規定決定其罰金部分之法定刑，較有利於被
    告。
  3.綜上所述，揆諸修正後刑法第二條第一項前段、後段之「從
    舊從輕」原則，本案被告所犯未經許可寄藏手槍、子彈罪，
    經比較結果，自應適用被告行為時之法律，即修正前之相關
    刑罰法律，對被告較為有利。
(二)被告行為後，刑法第四十二條第二、三項關於易服勞役之折
    算標準及期限已有修正，因屬科刑規範事項之變更，其折算
    標準為裁判時所應諭知，自有就新舊法規定比較之必要，然
    因新舊刑法對易服勞役之折算標準，及易服勞役期限，規定
    各有不同，利與不利之情形互見，應就新舊法之規定綜合比
    較，以決定適用最有利於行為人之法律。修正前刑法第四十
    二條第二、三項係規定「易服勞役以一元以上三元以下，折
    算一日。但勞役期限不得逾六個月」、「罰金總額折算逾六
    個月之日數者，以罰金總額與六個月之日數比例折算」，其
    易服勞役之折算標準，依修正前罰金罰鍰提高標準條例第二
    條前段（該條文現已刪除）規定，係就其原定數額提高為一
    百倍折算一日，是依被告行為時之易服勞役折算標準，係以
    銀元三百元即新臺幣九百元折算一日；惟修正後刑法第四十
    二條第三、五項則規定為：「易服勞役以新臺幣一千元、二
    千元、三千元折算一日。但勞役期限不得逾一年」、「罰金
    總額折算逾一年之日數者，以罰金總額與一年之日數比例折
    算」，係以新臺幣一千元、二千元、三千元之標準折算一日
    。經比較新舊法，以新法之易服勞役折算標準較有利於被告
    ，而以上易服勞役之折算標準為裁量權行使時方有適用比較
    適用之問題，自應擇有利於被告之規定為適用，並得予割裂
    適用。
三、論罪科刑部分：
    按槍砲彈藥刀械管制條例第七條第四項，第十一條第二項係
    將「持有」與「寄藏」為分別之處罰規定，則單純之「持有
    」，固不包括「寄藏」，但「寄藏」之受人委託代為保管，
    其保管之本身所為之「持有」，既係「寄藏」之當然結果，
    法律上自宜僅就「寄藏」行為為包括之評價，不應另就「持
    有」予以論罪，最高法院七十四年臺上字第三四００號判例
    可資參照。又槍砲彈藥刀械管制條例第七條第四項，係將持
    有與寄藏手槍罪為分別之處罰規定，而寄藏與持有，均係將
    物置於自己實力支配之下，僅寄藏必先有他人之持有行為，
    而後始為之受寄代藏而已，至其藏放時間之長短及有無其他
    目的，並不影響該已成立之罪責，此亦有最高法院九十二年
    度臺上字第三七０九號判決意旨可參。是核被告所為，係犯
    槍砲彈藥刀械管制條例第七條第四項未經許可寄藏手槍罪及
    同法第十二條第四項未經許可寄藏子彈罪。被告未經許可，
    持有手槍及未經許可，持有子彈等行為，乃分別屬其未經許
    可，寄藏手槍，及未經許可，寄藏子彈等行為之當然結果，
    均不另論罪。被告以一寄藏行為，同時觸犯上開寄藏手槍及
    寄藏子彈二罪名，為想像競合犯，應依刑法第五十五條規定
    ，論以較重之未經許可，寄藏手槍罪處斷（刑法第五十五條
    雖就想像競合犯增列但書之規定，然此但書規定係科刑之限
    制，僅為法理之明文化，非屬法律之變更，無庸依刑法第二
    條第一項為新舊法有利之比較，且應依一般法律適用原則，
    適用裁判時法，最高法院九十五年第八次刑事庭會議決議第
    五點第二項、九十五年十一月七日第二十一次刑事庭會議決
    議可資參照）。查被告前因違反肅清煙毒條例、妨害兵役治
　　罪條例、槍砲彈藥刀械管制條例及槍砲彈藥刀械管制條例等
    案件，分別經臺灣高等法院臺中分院、本院、臺灣臺東地方
    法院各判處有期徒刑三年四月、八月、一年八月、一年，定
    應執行刑為有期徒刑六年六月確定；又因偽證案件，經臺灣
    高等法院臺中分院判處有期徒刑八月確定，上開二者經接續
    執行，於九十二年十一月八日執行完畢等情，有臺灣高等法
    院被告前案紀錄表、臺灣彰化地方法院檢察署刑案資料查註
    紀錄表各一份在卷可按，其受有期徒刑之執行完畢，五年內
    再犯本案法定本刑有期徒刑以上之罪，應依修正前刑法第四
    十七條論以累犯，並依法加重其刑。爰審酌被告前已有二次
    槍砲前科，明知未經主管機關許可不得寄藏槍彈，竟仍受託
    保管，一再涉犯槍砲案件，顯然目無法紀，並攜出在外，對
    社會治安存有潛在之危險，惟兼衡其寄藏之槍、彈數目非鉅
    ，犯罪手段未若一般持有槍砲彈藥類型犯罪之兇殘，亦非以
    加害良善為目的，且未持以另犯他罪，暨其犯後坦承犯行，
    尚有悔過之意等一切情狀，量處如主文所示之刑，並就併科
    罰金部分依刑法第四十二條第三項諭知易服勞役之折算標準
    ，以示懲儆。公訴人雖具體求刑有期徒刑九年，惟本院斟酌
    全案情節，認量處如主文所示之刑較為妥適，已足收警惕之
    效，併予說明。
四、扣案之德國ＷＡＬＴＨＥＲ廠Ｐ９９型口徑九ｍｍ制式半自
    動手槍一支（含彈匣一個，槍枝管制編號00000000
    00號）及口徑九ｍｍ制式子彈四顆（扣案十顆，送鑑後試
    射六顆），均係違禁物，依從刑附屬於主刑之原則，應依修
    正前刑法第三十八條第一項第一款之規定，宣告沒收之。至
    其餘六顆扣案之口徑九ｍｍ制式子彈，因囑託內政部警政署
    刑事警察局鑑驗，經試射擊發而失其子彈之結構及性能，不
    再具有殺傷力，業失其違禁物之性質，爰不另為沒收之諭知
    ，附此敘明。
據上論斷，應依刑事訴訟法第二百九十九條第一項前段，槍砲彈
藥刀械管制條例第七條第四項、第十二條第四項，刑法第二條第
一項、第十一條前段、第五十五條、（修正前）第四十七條、第
四十二條第三項、（修正前）第三十八條第一項第一款，判決如
主文。
本案經檢察官黃淑媛到庭執行職務。
中　　華　　民　　國　　96　　年　　4　　月　　 24　  日
                  刑事第四庭    審判長法  官  周淡怡
                                      法  官  吳永梁
                                      法  官  周莉菁
以上正本證明與原本無異。
如不服本判決，應於判決送達後十日內向本院提出上訴狀（須附
繕本），上訴於臺灣高等法院臺中分院。
中　　華　　民　　國　　96　　年　　4　　月　　 24　  日
                                      書記官  黃當易
附錄本判決論罪科刑法條：
槍砲彈藥刀械管制條例第七條
未經許可，製造、販賣或運輸火砲、肩射武器、機關槍、衝鋒槍
、卡柄槍、自動步槍、普通步槍、馬槍、手槍或各類砲彈、炸彈
、爆裂物者，處死刑、無期徒刑或七年以上有期徒刑；處徒刑者
，併科新台幣三千萬元以下罰金。
未經許可，轉讓、出租或出借前項所列槍砲、彈藥者，處無期徒
刑或五年以上有期徒刑，併科新台幣一千萬元以下罰金。
意圖供自己或他人犯罪之用，而犯前二項之罪者，處死刑或無期
徒刑；處徒刑者，併科新台幣五千萬元以下罰金。
未經許可，持有、寄藏或意圖販賣而陳列第一項所列槍砲、彈藥
者，處五年以上有期徒刑，併科新台幣一千萬元以下罰金。
第一項至第三項之未遂犯罰之。
槍砲彈藥刀械管制條例第十二條
未經許可，製造、販賣或運輸子彈者，處一年以上七年以下有期
徒刑，併科新台幣五百萬元以下罰金。
未經許可，轉讓、出租或出借子彈者，處六月以上五年以下有期
徒刑，併科新台幣三百萬元以下罰金。
意圖供自己或他人犯罪之用，而犯前二項之罪者，處三年以上十
年以下有期徒刑，併科新台幣七百萬元以下罰金。
未經許可，持有、寄藏或意圖販賣而陳列子彈者，處五年以下有
期徒刑，併科新台幣三百萬元以下罰金。
第一項至第三項之未遂犯罰之。
